最高法院民事裁定　　　　　　　九十四年度台抗字第四五四號
　　再 抗告 人　台北縣中和地區農會
　　法定代理人　游禎何
　　代　理　人　連耀霖律師
上列再抗告人因與相對人正御建設股份有限公司間強制執行事件
，對於中華民國九十三年十二月三十一日台灣高等法院裁定（九
十三年度抗字第三五六五號），提起再抗告，本院裁定如下：
    主  文
原裁定廢棄，應由台灣高等法院更為裁定。
    理  由
本件再抗告人持台灣台北地方法院（下稱台北地院）九十一年度
民執水字第一一三八九號債權憑證為執行名義，聲請對相對人之
財產為強制執行，台北地院裁定駁回再抗告人強制執行之聲請。
再抗告人不服提起抗告，原法院維持台北地院所為裁定，駁回再
抗告人之抗告，無非以：再抗告人據為執行之上開債權憑證，其
原執行名義為台北地院八十八年度北簡字第三一四一號宣示判決
筆錄及確定證明書與同法院八十九年度北簡聲字第四八二號民事
確定訴訟費用額裁定及裁定確定證明書。惟執行法院調卷審查結
果，台北地院八十八年度北簡字第三一四一號給付票款事件，相
對人公司營業所兼其法定代理人黃惠美住所地為「台北市○○區
○○路二０六號十四樓」，而言詞辯論期日之通知，經以「原址
查無其人」而遭退回，台北地院乃依再抗告人之聲請，准對相對
人為公示送達。然查相對人之法定代理人黃惠美於民國八十七年
十一月十一日即已出境，迄未再入境，則台北地院對於相對人所
為公示送達為不合法，上開宣示判決筆錄既未合法送達與相對人
之法定代理人，其上訴期間即無從起算，不能認前開宣示判決筆
錄為已確定，而得據為執行名義。又該宣示判決筆錄既未確定，
台北地院八十九年度北簡聲字第四八二號所為確定本件訴訟費用
額之裁定，自亦未確定，而不得為強制執行之執行名義。從而，
再抗告人據以聲請強制執行，洵非有據，不應准許，為其論斷之
基礎。
惟按民法第二十條規定，依一定之事實，足認以久住之意思，住
於一定之地域者，即為設定其住所於該地；一人同時不得有兩住
所。又當事人有無久住之意思，應依客觀之事實探求並認定之。
而所謂「一定之事實」，尤以戶籍登記資料為主要之依據。查本
件相對人公司所在地為「台北市○○區○○路二０六號十四樓」
，而相對人法定代理人黃惠美亦同設籍於上址，迄八十八年三月
二十四日並未遷離（見一審執行卷(二)第一七二頁、原審卷第一六
頁戶籍謄本），則黃惠美雖於八十七年十一月十一日出境，而未
住居於該址，然其是否有廢止該舊住所，另設定新住所於外國之
意﹖仍屬不明。且再抗告人主張：再抗告人於八十八年間對相對
人公司聲請假扣押，黃惠美尚代表相對人公司向台灣板橋地方法
院（下稱板橋地院）聲請命再抗告人限期起訴，經該法院以八十
八年度聲字第六一八號裁定准許，而在該事件黃惠美之住所亦記
載為上址。又台北地院八十八年度重訴字第一五八五號損害賠償
事件，相對人法定代理人黃惠美之住所亦記載為上址，並委任訴
訟代理人。再，板橋地院八十九年度聲字第一七九號聲請命債權
人限期起訴事件及同法院九十一年度重訴字第一五八號請求所有
權移轉登記事件，黃惠美之住所亦均記載為上址等語，並提出各
該裁定及判決書影本為證（見原審卷第一一～二一頁）。果爾，
相對人法定代理人黃惠美既以上址為住所，對外代表相對人公司
分向台北地院、板橋地院為訴訟行為？仍否謂相對人法定代理人
黃惠美於八十七年間出境時，已廢棄其所設籍之上址？若黃惠美
未廢棄其原住所，而其出國未歸又不知其居所，台北地院對相對
人為公示送達，能否謂為不合法？尤非無疑。原法院未詳予調查
審認，遽認本件原執行名義之公示送達為不合法，而為不利於再
抗告人之裁定，亦嫌速斷。再抗告論旨，指摘原裁定不當，聲明
廢棄，非無理由。
據上論結，本件再抗告為有理由。依強制執行法第三十條之一、
民事訴訟法第四百九十五條之一第二項、第四百七十七條第一項
、第四百七十八條第二項，裁定如主文。
中　　華　　民　　國　九十四　年　　五　　月   十八   日
                      最高法院民事第八庭
                          審判長法官  劉　延　村
                                法官  陳　重　瑜
                                法官  黃　秀　得
                                法官  葉　勝　利
                                法官  簡　清　忠
      本件正本證明與原本無異
                                      書  記  官
中　　華　　民　　國　九十四　年　　六　　月　　二　　日
                                                   Ｍ
